ACORDAO-COMPLETO-2365589

ACÓRDÃO 2032/2019 ATA 33/2019 - PLENÁRIO

VISTOS, relatados e discutidos estes autos de representação que nesta fase cuida de petição inominada da Advocacia-Geral da União (AGU) requerendo a adoção de medidas cautelares com vistas a dotar o Acórdão 3332/2015-TCU-Plenário de plena eficácia, atualmente suspenso em face da interposição de pedidos de reexame, de sorte a suspender o pagamento das vantagens de quintos/décimos e opção a membros do MPU;
ACORDAM os Ministros do Tribunal de Contas da União, reunidos em Sessão de Plenário e diante das razões expostas pelo Relator, em:
9.1. conhecer da petição inominada apresentada pela Advocacia-Geral da União por se tratar de assunto afeto à competência desta Corte de Contas e pelo fato de a AGU estar habilitada a atuar no feito;
9.2. indeferir o pedido de medida cautelar para suspensão/interrupção imediata do pagamento de "quintos/décimos" e/ou de "opção" (ou vantagens pessoais de natureza semelhante) aos servidores públicos do MPU, por inadequação processual quanto ao objeto, aos elementos subjetivos e aos órgãos julgadores desta representação e do RE 638115, do STF;
9.3. indeferir o pedido de medida cautelar para afastar o efeito suspensivo conferido aos subitens 9.2, 9.3 e 9.4 do Acórdão 3332/2015-TCU-Plenário, em face da interposição de pedidos de reexame, de sorte que fosse promovida a imediata interrupção de qualquer forma de pagamento decorrente da incorporação de "quintos/ décimos", previstas no inciso V do art. 4° da Resolução CNMP 9/2006, aos membros do Ministério Público da União;
9.4. notificar a AGU e os órgãos integrantes do MPU acerca da presente decisão.

Petição inominada da Advocacia-Geral da União (AGU) requerendo a adoção de medidas cautelares com vistas a dotar o Acórdão 3.332/2015-TCU-Plenário de plena eficácia, atualmente suspenso em face da interposição de pedidos de reexame pendentes de apreciação, de sorte a suspender o pagamento das vantagens de quintos/décimos e opção a membros e servidores do Ministério Público da União (MPU).

Ministério Público da União - MPU (vinculador).

3. Interessado: Advocacia-Geral da União (26.994.558/0001-23).

13.1. Ministros presentes: José Mucio Monteiro (Presidente), Walton Alencar Rodrigues, Raimundo Carreiro, Ana Arraes, Bruno Dantas e Vital do Rêgo (Relator).
13.2. Ministros-Substitutos convocados: Augusto Sherman Cavalcanti e André Luís de Carvalho.
13.3. Ministro-Substituto presente: Weder de Oliveira.

ACORDAO-COMPLETO-2375530

Acórdão 2465/2019 - Plenário

VITAL DO RÊGO

Adoto como relatório a instrução de mérito elaborada no âmbito da Secretaria de Fiscalização de Pessoal (Sefip) , peça 152, que contou com a anuência do escalão gerencial daquela unidade técnica (peças 153 e 154) , a seguir transcrito com os ajustes de forma pertinentes:
INTRODUÇÃO
Trata-se de representação do Ministério Público junto ao Tribunal de Contas da União (MPTCU) , com pedido de medida cautelar, sobre o suposto descumprimento do disposto no art. 39, § 4º, da Constituição Federal pelos órgãos integrantes do Ministério Público da União, em razão de pagamento de valores de incorporação de "quintos", além da remuneração por subsídio, com base no art. 4º, inciso V, da Resolução n.º 9/2006, do Conselho Nacional do Ministério Público (peça 1, p. 2-8) . 
HISTÓRICO
Inicialmente, a presente representação foi admitida e julgada procedente por meio do Acórdão 168/2007-TCU-Segunda Câmara, da relatoria do Ministro Benjamin Zymler (peça 1, p. 31) , o qual determinou ao Ministério Público Federal e aos demais órgãos integrantes do Ministério Público da União, que passassem a remunerar seus membros exclusivamente por meio de subsídio em parcela única, bem como providenciassem a devolução de valores indevidamente pagos. 
O então Procurador-Geral da República, Antônio Fernando Barros e Silva de Souza, interpôs pedido de reexame (peça 3, p. 2-8) , que foi objeto de julgamento do Acórdão 5951/2013-TCU-Segunda Câmara, da relatoria do Ministro Raimundo Carreiro (peça 7) , e declarou nulo o Acórdão 168/2007-TCU-Segunda Câmara.
Em decorrência, foi determinado à Sefip instruísse novamente o feito (peça 10) , que por sua vez propôs o conhecimento desta representação e o entendimento de que o inciso V do art. 4º da Resolução CNMP 9/2006 colide com as disposições do §4º do art. 39 da Constituição Federal, o que acarreta ausência de fundamentação para pagamentos decorrentes de sua aplicação (peças 16-18) . Essa proposta de encaminhamento foi acolhida no Acórdão 3332/2015-TCU-Plenário, da relatoria da Exma. Ministra Ana Arraes (peça 20) .
Inconformadas, as entidades interessadas - Procuradoria-Geral da República-PGR (R001-peça 35) , Associação Nacional dos Procuradores da República-ANPR, Associação Nacional dos Procuradores do Trabalho-ANPT, Associação do Ministério Público Militar-ANMPM e Associação do Ministério Público do Distrito Federal e Territórios-AMPDFT (R002-peça 36) , Ministério Público Militar-MPM (R003-peça 37) , Ministério Público do Distrito Federal e Territórios-MPDFT (R004-peça 38) , Ministério Público do Trabalho-MPT (R005-peça 39) e Conselho Nacional do Ministério Público-CNMP (R005-peça 57) , opuseram embargos de declaração os quais foram conhecidos e parcialmente acolhidos, por meio do Acórdão 1741/2016-TCU-Plenário (peça 72) .
Na atual fase processual, em sede de recursos finais (peças 77, 82, 91, 93, 106 e 114) , os quais foram devidamente instruídos (peças 144/146) pela Secretaria de Recursos (Serur) , e já houve pronunciamento do MPTCU (peça 149) , a Advocacia-Geral da União - AGU, representando a União, requereu por meio de petição inominada medidas cautelares (peça 151) .
Assim, em conta a maturidade do processo, somente se examinará, nesta assentada, a petição inominada da interessada, sem embargo de se referenciar a elementos dos autos quando a análise do quadro jurídico, em que se inserem os pedidos cautelares, se fizer necessária. 
A petição inominada veicula requerimentos essencialmente de natureza procedimental e processual que estão ancorados em razões jurídicas a seguir transcritas (peça 151) :
A UNIÃO, pessoa jurídica de Direito Público Interno (Art. 41, I, da Lei n° 10.406/20021) , neste ato representada extrajudicialmente pela Advocacia-Geral da União (AGU) , na estrita observância do Art. 131 da Constituição da República Federativa do Brasil (CF-88) 2, por intermédio de seus membros signatários (mandato ex lege) , vem, respeitosamente, à presença de Vossa Excelência, nos termos do art. 276, caput, do Regimento Interno do Tribunal de Contas da União c/c art. 5º , XXXIV, alínea "a", da Constituição da República, apresentar PETIÇÃO INOMINADA, em razão dos motivos de fato e de direito adiante aduzidos.
I. DO CABIMENTO.
 (...) 
3. Por se tratar a presente manifestação de pedido de inclusão de processo em pauta, com pedido cautelar de suspensão dos pagamentos de "quintos", que vem sendo realizados pelo Ministério Público da União até então, esta petição se mostra indubitavelmente cabível, merecendo, pois, ser processada e, ao final, deferida, a partir da fundamentação jurídica a seguir expendida.
II. DOS FATOS.
 (...) 
8. A irregularidade no pagamento de parcelas de natureza remuneratória a membros do Ministério Público da União, cumulativamente com o subsídio que constitui sua remuneração, foi devidamente reconhecida no Acórdão 3332/2015-TCU-Plenário, o qual determinou, em breve síntese, que o Ministério Público da União cessasse qualquer forma de pagamento decorrente da incorporação de "quintos/ décimos" e do pagamento de "opção", previstas no inciso V do art. 4° da Resolução CNMP 9/2006, aos membros e/ou servidores, tendo sido exigido, ainda, a cobrança retroativa dos valores eventualmente pagos de formas diversa à sistemática legal de remuneração devida. 
9. Transcreve-se a seguir o Acórdão 3332/2015-TCU-Plenário:
"REPRESENTAÇÃO. PAGAMENTO DE PARCELAS DE NATUREZA REMUNERATORIA A MEMBROS DO MINISTÉRIO PÚBLICO DA UNIÃO, CUMULATIVAMENTE COM O SUBSÍDIO QUE CONSTITUI SUA REMUNERAÇÃO. COLISÃO DE DISPOSITIVOS DA RESOLUÇÃO 9/2006 DO CONSELHO NACIONAL DO MINISTÉRIO PÚBLICO COM A REGRA DO ART. 39, §4°, DA CARTA MAGNA. APLICAÇÃO DA SÚMULA 347 DO SUPREMO TRIBUNAL FEDERAL. AUSÊNCIA DE FUNDAMENTAÇÃO PARA OS PAGAMENTOS EFETUADOS. PROCEDÊNCIA DA REPRESENTAÇÃO. FIXAÇÃO DE PRAZO PARA MEDIDAS CORRETIVAS. DETERMINAÇÕES.
VISTA, relatada e discutida esta representação relativa a possíveis irregularidades no pagamento de vantagens pessoais decorrentes de exercício de função de direção, chefia ou assessoramento - usualmente denominadas "quintos" - a membros do Ministério Público da União, de forma complementar ao subsídio que constitui sua remuneração, nos termos do art. 39, § 4°, da Constituição Federal. 
ACORDAM os ministros do Tribunal de Contas da União, reunidos em sessão extraordinária do Plenário, ante as razões expostas pela relatora e com base no art. 45 da Lei 8.443/1992, c/c os arts. 16, inciso VI, 237, inciso I, e 251 do Regimento Interno e à luz da Súmula 347 do Supremo Tribunal Federal, em: 
9.1. conhecer da representação e considerá-la procedente; 
9.2. considerar que o inciso V do art. 40 da Resolução CNMP 9, de 5 de junho de 2006, colide com as disposições do §4º do art. 39 da Constituição Federal, o que acarreta ausência de fundamentação para pagamentos decorrentes de sua aplicação; 
9.3. fixar o prazo de 15 (quinze) dias para que os órgãos integrantes do Ministério Público da União passem a remunerar seus membros exclusivamente por meio de subsídio em parcela única, conforme disposto no art. 39, §4°, da Constituição Federal, ressalvadas as verbas de caráter indenizatório, dentre as quais não se incluem aquelas decorrentes da incorporação de "quintos/décimos" e do pagamento de "opção", previstas no inciso V do art. 4° da Resolução CNMP 9/2006; 
9.4. determinar aos órgãos integrantes do Ministério Público da União que cobrem de seus membros os valores eventualmente pagos de forma diversa à sistemática de remuneração referida no item anterior, respeitada a prescrição quinquenal; 
9.5. dar ciência deste acórdão, acompanhado do relatório e do voto que o fundamentaram: 9.5.1. ao Procurador-Geral da República; 
9.5.2. ao Procurador-Geral do Trabalho; 
9.5.3. ao Procurador-Geral da Justiça Militar; 
9.5.4. ao Procurador-Geral de Justiça; 
9.5.5. ao representante; 
9.6. encaminhar os autos à Secretaria de Fiscalização de Pessoal para monitoramento das deliberações constantes dos itens 9.3 e 9.4 acima." (Grifou-se) .
 (...) 
10. As Associações, então, apresentaram Pedido de Reexame, o qual foi conhecido e a ele foi conferido, ainda, efeito suspensivo à força executória dos itens "9.2", "9.3" e "9.4" do Acórdão 3332/2015-TCU-Plenário (despacho de 13 de junho de 2017 [peças 124]) .
11. Diante disso, verifica-se que, mesmo diante de clara e inequívoca manifestação da Suprema Corte Federal reconhecendo a irregularidade dos pagamentos e determinando, desde 2015, a sua suspensão imediata, pagamentos irregulares a título de incorporação de "quintos/ décimos" vem sendo efetuados mensalmente a um número enorme de servidores públicos federais, o que acarreta injustificados prejuízos às contas públicas e, assim, odioso agravo à toda a sociedade.
 (...) 
III. DO DIREITO.
A) DA NECESSIDADE DE INCLUSÃO DO PROCESSO NA PAUTA DE JULGAMENTO. 
 (...) 
20. É dizer, a inconstitucionalidade da percepção de "quintos" é incontroversa tanto na esfera judicial (RE 587.371, julgado na sistemática da Repercussão Geral e transitado em julgado em 22.10.2014 c/c RE 638.115) quanto no âmbito administrativo (Acórdão 2602/2013-TCU-Plenário e ratificado no Acórdão 3332/2015-TCU-Plenário) , não remanescendo, pois, sob nenhum ângulo, dúvidas quanto à interpretação a ser feita da Constituição em casos desse jaez. 
21. Deste modo, não havendo novos fatos nem questões processuais inéditas a serem discutidas e estando, portanto, o processo pronto para análise pelo Plenário, verifica-se como imprescindível, para resolução definitiva da matéria, a inclusão do presente processo, mais rápido possível, na pauta de julgamento do Tribunal de Contas da União. 
22. Assim, pugna-se à nobre Ministra Relatora que, nos termos do art. 141 do Regimento Interno do Tribunal de Contas da União7, faça a devida inclusão do TC n° Processo 017.382/2006-7 na pauta de julgamento do Plenário do TCU, a fim de que seja proferida decisão definitiva acerca do assunto e que, portanto, o entendimento consolidado no Acórdão 3332/2015-TCU-Plenário (irregularidade no pagamento de "quintos/décimos" ou vantagens pessoais de natureza semelhante) passe a ter eficácia executória, devendo o Ministério Público da União ser compelido a interromper imediatamente a concessão de tais valores.
B) DA EXEQUIBILIDADE DA DECISÃO DO STF (RE 638115) E DA NECESSIDADE DE CESSAMENTO IMEDIATO DO PAGAMENTO DE "QUINTOS". 
23. Caso, contudo, a douta Ministra Relatora entenda que a discussão travada no processo ora em comento ainda não esteja madura o suficiente para permitir o julgamento definitivo da matéria pelo Plenário da Corte de Contas federal - o que se admite somente a título de argumentação -, demonstra-se imperativa a concessão de medida cautelar para determinar ao Ministério Público da União que interrompa incontinenti o pagamento de "quintos/ décimos" (ou vantagens pessoais de natureza semelhante) aos seus membros e/ou servidores, uma vez que o entendimento definido no RE n° 638.115/CE, proferido pelo Supremo Tribunal Federal, goza de força executória.
 (...) 
25. Em 28/04/2011, nos autos do RE n° 638.115/CE, o Supremo Tribunal Federal reconheceu a existência de repercussão geral da questão constitucional suscitada (incorporação de quintos decorrente do exercício de funções comissionadas no período compreendido entre a edição da Lei 9.624/1 998 e a MP 2.225-48/2001) , afirmando que "configurada a relevância social, econômica e jurídica da matéria, uma vez que a solução a ser definida por este Tribunal balizará não apenas este recurso especifico, mas todos os processos de servidores dos Poderes Executivo, Legislativo e Judiciário, bem como de servidores do Ministério Público da União em que se discute a incorporação de funções comissionadas".
 (...) 
33. Por todo o exposto, verifica-se como extremamente premente e necessária a concessão de medida cautelar, pelo Egrégio Tribunal de Contas da União, determinando a suspensão imediata do pagamento de "quintos/ décimos" (ou vantagens pessoais de natureza semelhante) aos referidos servidores públicos federais, de molde a dar, assim, concretude e efetivação ao comando decisório que emana do exteriorizado precedente do STF, atendendo-se, desta forma, aos interesses sociais e resguardando, ainda, o erário federal.
C) DA COMPETÊNCIA DO TCU PARA EXERCER O CONTROLE EXTERNO DO MINISTÉRIO PÚBLICO.
 (...) 
35. Assim, é de noção elementar que cada uma das funções estatais possui funções típicas e atípicas, devendo, outrossim, fiscalizar e limitar a ação das demais. Sob tal aspecto, tem-se que, de um lado,  (i) o Ministério Público da União, quando determina pagamentos de "quintos", age como administrador de verbas públicas, no exercício de função atípica de "administração pública". De outro, (ii) o Tribunal de Contas da União recebeu do Constituinte legítimo e fidedigno mandato de "órgão de controle" vocacionado a fiscalizar os gastos públicos. 
 (...) 
38. Logo, o MPU submete-se, sem réstia de dúvida, à função de controle do TCU motivo pelo qual o deferimento dos pedidos expostos nesta Petição é medida que se impõe.
IV. DO PROVIMENTO CAUTELAR. 
39. A análise da situação ora apresentada revela que os requisitos para concessão de medida cautelar, quais sejam, o fumus boni iuris e o periculum in mora, estão presentes. 
40. Quanto à probabilidade do direito (fumus boni iuris) , como visto, tem-se por observado este requisito diante da cabal demonstração acima realizada de que é INCONSTITUCIONAL o pagamento de "quintos", "décimos" ou qualquer outra vantagem pessoal desta natureza, mas que, em que pese o entendimento pacificado do STF e do TCU acerca da questão, o Ministério Público da União continua fazendo, de forma irregular, o pagamento de tais valores aos seus membros e/ou servidores. 
41. Também se demonstra o requisito do perigo da demora (periculum in mora) , uma vez que, não sendo reconhecido o mérito da presente petição, haverá grave prejuízo aos cofres públicos, com o dispêndio de milhares de reais pagos de maneira irregular, em clara inversão do princípio da supremacia do interesse público sobre o interesse privado e do princípio da economicidade. 
42. Ademais, cumpre observar, ainda, a existência de periculum in mora inverso, uma vez que não se afigura demasiado realçar a potencialidade lesiva da questão em debate, diante de seu inerente "efeito multiplicador"/"efeito cascata", porquanto outros juízos dos mais diversos Tribunais determinaram ou, por igual, ainda poderão vir a determinar o pagamento administrativo de valores relativos a "quintos". 
43. À vista disso, ante a comprovação do fumus boni iuris (inconstitucionalidade no pagamento de "quintos") , a par da potencialidade lesividade aos cofres públicos e da grave repercussão emanada de seu inseparável "efeito multiplicador", impõe-se o deferimento de medida cautelar, para o fim de determinar a plena exequibilidade do Acórdão 3332/2015-TCU-Plenário, com  (i)  o reconhecimento da irregularidade no pagamento de parcelas de natureza remuneratória a membros do Ministério Público da União, cumulativamente com o subsídio que constitui sua remuneração;  (ii)  a determinação de que seja imediatamente cessada qualquer forma de pagamento decorrente da incorporação de "quintos/décimos" e do pagamento de "opção", previstas no inciso V do art. 4° da Resolução CNMP 9/2006, aos membros e/ou servidores.
Ao cabo, a União postula a concessão das seguintes de medidas processuais (peça 151) :
Que seja concedida cautelar para afastar efeito suspensivo conferido ao Pedido de Reexame proposto em face do Acórdão 3332/2015-TCU-Plenário, sendo, portanto, determinada a plena exequibilidade daquela decisão do Tribunal de Contas da União e, por consequência, da determinação do Supremo Tribunal Federal no RE n° 638.115/CE;
Que a Exma. Sra. Ministra Relatora determine a inclusão do TC N° Processo 017.382/2006-7 na pauta de julgamento mais próxima, para julgamento definitivo acerca da questão, com  (i)  o reconhecimento da irregularidade no pagamento de parcelas de natureza remuneratória a membros do Ministério Público da União, cumulativamente com o subsídio que constitui sua remuneração;  (ii)  a determinação de que seja imediatamente cessada qualquer forma de pagamento decorrente da incorporação de "quintos/décimos" e do pagamento de "opção", previstas no inciso V do art. 4° da Resolução CNMP 9/2006, aos membros e/ou servidores; 
Subsidiariamente, caso não seja o processo incluído incontinenti na pauta de julgamento, que seja concedida medida cautelar para determinar que seja imediatamente interrompida qualquer forma de pagamento decorrente da incorporação de "quintos/ décimos" e do pagamento de "opção", previstas no inciso V do art. 4° da Resolução CNMP 9/2006, aos membros e/ou servidores do Ministério Público da União até análise definitiva acerca da questão pelo Tribunal de Contas da União; (destaques no original) 
EXAME DE ADMISSIBILIDADE
A interessada teve seu pedido de ingresso (peça 122) deferido pelo Exmo. Sr. Ministro Relator (peça 124) , nos termos do art. 146 do RITCU, posto que o possível desfecho deste processo impactará sobremodo no erário e no Orçamento Geral da União (OGU) , razão que confere relevo e justifica à atuação da União. Consectário desse ingresso é facultar à interessada a prática de atos processuais.
Assim, a petição inominada (peça 151) da interessada merece ser acolhida como manifestação do exercício de faculdade/prerrogativa processual, nos termos do §4º do art. 146 do RITCU, a fim assegurar a efetiva participação no processo e garantir a defesa dos seus interesses jurídico e econômico.
EXAME TÉCNICO
Em meio às razões de mérito da medida cautelar, a AGU incluiu, em excesso, questão processual preliminar, especificamente, acerca da competência do TCU como órgão de controle externo do Ministério Público do União, quando esse órgão determina o pagamento de "quintos", no exercício de função atípica de "administração pública" (item III, letra 'C', retro) .
Sobre essa competência do TCU, tamanha importância do exercício de controle externo sobre a Administração Pública, o constituinte originário fez albergá-la em sede constitucional, no art. 71. No extenso rol de atribuições do TCU está a fiscalização da aplicação de quaisquer recursos da União, abarcando inclusive a aplicação das regras remuneratórias pelo MPU. Logo, assiste razão à Interessada, pois o MPU se submete ao controle externo do TCU. 
Contudo, não decorre dessa competência, não diretamente, fundamentação para a concessão de medida cautelar como concluiu a AGU, pois os pilares da medida cautelar têm natureza jurídica própria de urgência ou de risco de grave lesão ao erário ou de ineficácia da decisão de mérito.
No intento de estancar o pagamento irregular dos "quintos", A AGU pleiteia a inclusão do presente processo, mais rápido possível, na pauta de julgamento do Tribunal de Contas da União, nos termos do art. 141 do Regimento Interno do Tribunal de Contas da União  (item III, letra 'A', retro) .
Sustenta seu pleito na necessidade de ser proferida decisão definitiva acerca do assunto e que, portanto, o entendimento consolidado no Acórdão 3332/2015-TCU-Plenário (irregularidade no pagamento de "quintos/décimos" ou vantagens pessoais de natureza semelhante) passe a ter eficácia executória, devendo o Ministério Público da União ser compelido a interromper imediatamente a concessão de tais valores.
Em que pese o zelo da AGU, em mira a celeridade processual e satisfação prática das determinações do Acórdão acima citado, a inclusão do processo em pauta de julgamento exige ação coordenada da Ministra Relatora do processo, da supervisão da presidência do respectivo colegiado do TCU e da gestão da unidade responsável pela pauta das sessões. 
Além disso, a organização da pauta deve observância à extensa e minudentes previsões regimentais. Por isso, a inclusão de processo em pauta de julgamento deve ser examinada sob o critério discricionário da Ministra Relatora, aliás, isso é próprio de todo procedimento da gestão processual dos órgãos julgadores.
Assim, embora legítima a referida demanda da interessada, somente pode ser acolhida pela Ministra Relatora se atendidos, a juízo dessa autoridade, os critérios regimentais e discricionários sobre essa atividade procedimental. Por isso, e sob pena de afrontar o princípio da hierarquia, a Sefip fica impedida, neste caso concreto, de emitir juízo com proposta conclusiva acerca da matéria.
Defende, ainda, a AGU a exequibilidade (força executória) de decisão do STF, prolatada no RE 638115, da relatoria do Ministro Gilmar Mendes, para que, com base nela, o TCU conceda medida cautelar determinando ao Ministério Público da União que interrompa incontinenti o pagamento de "quintos/ décimos" (ou vantagens pessoais de natureza semelhante) aos seus membros e/ou servidores (item III, letra 'B', retro) .
Argumenta que nesse RE foi reconhecida a existência de repercussão geral da questão constitucional suscitada, afirmando que "configurada a relevância social, econômica e jurídica da matéria, uma vez que a solução a ser definida por este Tribunal balizará não apenas este recurso especifico, mas todos os processos de servidores dos Poderes Executivo, Legislativo e Judiciário, bem como de servidores do Ministério Público da União em que se discute a incorporação de funções comissionadas". 
Também, a AGU assevera que a Corte Magna reconheceu a impossibilidade de incorporação de quintos decorrente do exercício de funções comissionadas no período compreendido entre a edição da Lei 9.624/1998 (8/4/1998) e a MP 2.225-48/2001 (4/9/2001) . Assim, requer a concessão de medida cautelar ao Tribunal de Contas da União, para suspender imediato o pagamento de "quintos/décimos" (ou vantagens pessoais de natureza semelhante) aos referidos servidores públicos federais, de molde a dar, assim, concretude e efetivação ao comando decisório que emana do exteriorizado precedente do STF, atendendo-se, desta forma, aos interesses sociais e resguardando, ainda, o erário federal.
Ainda que estejam presentes os requisitos para concessão da medida cautelar (fumus boni iuris e periculum in mora) , há inadequação na argumentação da AGU acerca do objeto, dos elementos subjetivos e dos órgãos julgadores desta representação e do RE 638115 tomado como decisão exequível nesta Corte de Contas.
O objeto deste processo de Representação delimitou-se desde o início ao descumprimento do disposto no art. 39, § 4º, da Constituição Federal pelos órgãos integrantes do Ministério Público da União, em razão de pagamento de valores de incorporação de "quintos", além da remuneração por subsídio, com base no art. 4º, inciso V, da Resolução n.º 9/2006, do Conselho Nacional do Ministério Público. 
Já o objeto julgado pela Suprema Corte, como afirmado pela interessada, foi a incorporação de quintos decorrente do exercício de funções comissionadas no período compreendido entre a edição da Lei 9.624/1998 (8/4/1998) e a MP 2.225-48/2001 (4/9/2001) . Ou seja, nesse caso, diz sobre aspecto temporal da incorporação das parcelas, e naquele outro, acumulação de pagamento subsídio com quintos.
Ainda divergem quanto aos sujeitos processuais, pois aqui na Representação açambarcou somente membros do MPU, lá no RE, servidores públicos. Ademais, não poderia o TCU executar decisão proferida pelo STF dirigida contra parte diversa e vice versa. 
Portanto, deve ser indeferido o pedido de medida cautelar para suspensão imediata do pagamento de "quintos/décimos" (ou vantagens pessoais de natureza semelhante) aos servidores públicos do MPU, por flagrante inadequação processual quanto ao objeto, aos elementos subjetivos e aos órgãos julgadores desta representação e do RE 638115, bem como ser contrário à celeridade processual e à organização do regular processamento dos autos.
Por último, a AGU busca, principalmente, o provimento de medida cautelar a fim de determinar a plena exequibilidade do Acórdão 3332/2015-TCU-Plenário, com a implementação da imediata cessação de qualquer forma de pagamento decorrente da incorporação de "quintos/décimos" e do pagamento de "opção", previstas no inciso V do art. 4° da Resolução CNMP 9/2006, aos membros e/ou servidores (item IV, retro) . 
Para tanto, defende que estão presentes os requisitos para concessão de medida cautelar. Quanto à probabilidade do direito (fumus boni iuris) , já foi reconhecida a inconstitucionalidade do pagamento de "quintos", "décimos" ou qualquer outra vantagem pessoal desta natureza, tanto pelo STF quanto pelo TCU. Acerca do perigo da demora (periculum in mora) , não sendo reconhecido o mérito da presente petição, haverá grave prejuízo aos cofres públicos, com o dispêndio de milhares de reais pagos de maneira irregular, em clara inversão do princípio da supremacia do interesse público sobre o interesse privado e do princípio da economicidade.
Em reforço a sua argumentação, chamou atenção para a existência de periculum in mora inverso, pois há potencialidade lesiva da questão em debate, diante de seu inerente "efeito multiplicador"/"efeito cascata", uma que outros juízos dos mais diversos Tribunais determinaram ou, por igual, ainda poderão vir a determinar o pagamento administrativo de valores relativos a "quintos".
As medidas cautelares encontram embasamento legal para sua análise, nesta Corte de Contas, no art. 276 do Regimento Interno do TCU, a saber:
Art. 276. O Plenário, o relator, ou, na hipótese do art. 28, inciso XVI, o Presidente, em caso de urgência, de fundado receio de grave lesão ao erário, ao interesse público, ou de risco de ineficácia da decisão de mérito, poderá, de ofício ou mediante provocação, adotar medida cautelar, com ou sem a prévia oitiva da parte, determinando, entre outras providências, a suspensão do ato ou do procedimento impugnado, até que o Tribunal decida sobre o mérito da questão suscitada, nos termos do art. 45 da Lei nº 8.443, de 1992.
Assim, segundo jurisprudência do TCU (Acórdão 1552/2011-TCU-Plenário, da relatoria do Ministro Marcos Bemquerer) , esse dispositivo regimental autoriza a adoção de medidas acautelatórias para suspender o ato impugnado se ocorrerem simultaneamente os requisitos da fumaça do bom direito  (fumus boni juris) e do perigo da demora (periculum in mora) . 
O primeiro requisito exige do julgador o convencimento da existência de elementos que evidenciem a probabilidade do direito, e não resta dúvida, aliás já não há somente probabilidade do direito, mas há mesmo a sua certificação, visto que, no mérito, o Acórdão 3332/2015-TCU-Plenário, da relatoria da Ministra Ana Arraes, considerou o inciso V do art. 4º da Resolução CNMP 9, de 5 de junho de 2006, em colisão com as disposições do §4º do art. 39 da Constituição Federal, o que acarreta ausência de fundamentação para pagamentos decorrentes de sua aplicação.
Já o perigo da demora é o fundado receio de grave lesão ao erário ou ao interesse público ou o risco de ineficácia da decisão, por inércia do julgador em adotar a medida de urgência. De outra sorte, pode se dizer que é o tempo atuando como inimigo da efetividade da tutela definitiva, e neste caso já não há o fundado receio de grave lesão, mas o dano mesmo ao erário, pois mensalmente o MPU faz vultoso dispêndio com parcelas remuneratórias reconhecidas pelo TCU em afronta à Constituição Federal.
Sobre esses aspectos exigidos para adoção da medida cautelar, assiste razão à AGU, contudo, faz se necessário recuperar parte do iter processual, pois no pedido inicial da Representação o MPTCU requereu também essa mesma medida cautelar (peça 1, p. 2-5) ora pleiteada pela AGU.
Todavia, a Sefip entendeu dispensável a concessão da cautelar por duas vezes, em instrução (peça 1, p. 26, item 19) que foi acatada pelo Acórdão 168/2007-TCU-Segunda Câmara, posteriormente tornado nulo pelo Acórdão 5951/2013-TCU-Segunda Câmara, e depois retificada na instrução (peça 16, p. 4, item 16) acolhida pelo Acórdão 3332/2015-TCU-Plenário, da relatoria da Ministra Ana Arraes, com fulcro no entendimento de que restara confirmado o descumprimento por parte do MPF dos dispositivos constitucionais, in verbis:
16. Por fim, a instrução [anterior peça 1, p. 16, item 19] entendeu desnecessária a adoção da medida cautelar anteriormente proposta, "haja vista que restou confirmado neste processo o descumprimento por parte do MPF do art. 37, inciso XI, c/c o art. 39, § 4º, ambos da Carta Política", e propôs as providências indicadas no item 3 desta instrução, acatadas pelo Acórdão 168/2007-TCU-Segunda Câmara, posteriormente tornado nulo pelo Acórdão 5951/2013-TCU-Segunda Câmara. 
17. Exceto quanto à atualização de parte da legislação mencionada e à correção na identificação da Resolução - CNMP 9/2006, nenhum reparo deve ser feito ao entendimento constante das instruções anteriormente produzidas pela Sefip.
Por isso, parece que o Acórdão 3332/2015-TCU-Plenário, da relatoria da Ministra Ana Arraes deixou de se pronunciar, expressamente, sobre o pedido da medida cautelar, ou acolheu tacitamente a proposta da Unidade Técnica.
Noutro giro, o art. 276 do RITCU, aparentemente, permitiria a cautelaridade até a decisão de mérito, pois ainda que concedendo a medida, liminarmente ou no curso do processo, ao julgar questão de fundo, o órgão julgador deve enfrentar a manutenção ou não da medida cautelar. Neste caso da Representação, também, não foi necessário o enfretamento porque não foi concedida, liminar ou incidentalmente, qualquer cautelar. Além disso, a determinação do item 9.3 do prefalado acórdão cobriu a pretensão veiculada na medida cautelar pelo MPTCU e agora em parte buscada pela AGU.
Com efeito, exsurge óbice processual para a concessão da imediata da medida cautelar, inaudita altera partes, pois ao julgar os embargos de declaração interpostos nestes autos pelos órgãos do MPU e associações respectivas dos seus ramos, o Acórdão 1741/2016-TCU-Plenário, da relatoria da Ministra Ana Arraes, no item 9.2 (peça 72) , esclareceu aos embargantes que as medidas determinadas pelos itens 9.3 e 9.4 do Acórdão 3332/2015-TCU-Plenário devem ser adotadas após ser assegurado, a cada membro do Ministério Público interessado, o exercício do contraditório e da ampla defesa e de ser comprovada a inexistência de situações individuais que impeçam sua efetivação.
Dessa maneira, seria contraproducente, nesse momento processual, a concessão de medida cautelar ante a necessidade de se estabelecer o contraditório e ampla defesa individualmente para cada membro do MPU como determinado na decisão acima mencionada.
Também, não se pode olvidar dos efeitos suspensivos, ope legis, dos pedidos de reexame interpostos pelos órgãos do MPU e associações. Isso porque sempre que o recurso contra o Acórdão que julga procedente a representação tiver efeito suspensivo, como é caso de pedido de reexame, mesmo se obtendo o deferimento de mérito definitivo, como determinado no Acórdão 3332/2015-TCU-Plenário, não se poderá executar essa determinação, porque o reexame impede a geração dos efeitos do Acórdão, obstando a satisfação imediata do direito como pretende a AGU. 
Embora a interposição de recurso com efeito suspensivo, acaso não provido, não exima os recorrentes da devolução dos valores indevidamente percebidos após a notificação do Acórdão guerreado.
Ante todo o exposto, embora presentes os requisitos regimentais para concessão da medida cautelar, fumus boni iuris e do periculum in mora, a fim de determinar a plena exequibilidade do Acórdão 3332/2015-TCU-Plenário, com a implementação de imediata cessação de qualquer forma de pagamento decorrente da incorporação de "quintos/décimos", previstas no inciso V do art. 4° da Resolução CNMP 9/2006, aos membros do MPU, entende-se não deve ser ela concedida, nesse momento processual, em razão dos obstáculos (decisões) e tumulto (novo contraditório) processuais que pode gerar a adoção da medida.
CONCLUSÃO
Após análise, conclui-se que:
Assiste razão à AGU, quanto à competência do TCU como órgão de controle externo do Ministério Público do União, exercendo função atípica de administração (pagamento de "quintos") , mas não decorre disso fundamentação para a concessão de medida cautelar;
O pleito da AGU para incluir o presente processo, mais rápido possível, na pauta de julgamento do Tribunal de Contas da União, nos termos do art. 141 do Regimento Interno do Tribunal de Contas da União, embora legítimo, somente pode ser acolhido pela Ministra Relatora se atendidos, a juízo dessa autoridade, os critérios regimentais e discricionários sobre essa atividade procedimental. Por isso, e sob pena de afrontar o princípio da hierarquia, a Sefip fica impedida, neste caso concreto, de emitir juízo com proposta conclusiva acerca da matéria;
A exequibilidade (força executória) de decisão do STF, prolatada no RE 638115, com repercussão geral reconhecida, da relatoria do Ministro Gilmar Mendes, neste TCU, em sede de medida cautelar para o Ministério Público da União interromper incontinenti o pagamento de "quintos/ décimos" (ou vantagens pessoais de natureza semelhante) aos seus membros e/ou servidores, não pode ser realizada por este TCU, ainda que estejam presentes os requisitos para concessão da medida cautelar (fumus boni iuris e periculum in mora) , por inadequação acerca do objeto, dos elementos subjetivos e dos órgãos julgadores desta representação e do RE, bem como ser contrária à celeridade processual e à organização do regular processamento dos autos;
O provimento de medida cautelar a fim de determinar a plena exequibilidade do Acórdão 3332/2015-TCU-Plenário, com a implementação da imediata cessação de qualquer forma de pagamento decorrente da incorporação de "quintos/décimos" e do pagamento de "opção", previstas no inciso V do art. 4° da Resolução CNMP 9/2006, aos membros e/ou servidores, mesmo presentes os requisitos regimentais fumus boni iuris e do periculum in mora, encontra obstáculos (decisões e novo contraditório) processuais, nesse momento processual, por isso, entende-se que ela não ser deve concedida.
INFORMAÇÕES COMPLEMENTARES
Em consulta ao site do STF, verifica-se que a ADIN 3834, da relatoria do Ministro Roberto Barroso, que tem o mesmo objeto desta Representação, ainda se encontra concluso (27/06/2013) , revelando-se, pois, acertado e ainda atual o encaminhamento dado a este processo, em 1/10/2013, quando estava sob a relatoria do Ministro Raimundo Carreiro, cujos excertos do voto a seguir transcrevem-se, posto neles consta a fundamentação para o andamento desse feito (peça 6) :
VOTO
Preliminarmente, anoto que a apreciação deste recurso fora inicialmente diferida para que se aguardasse o desfecho da Ação Direta de Inconstitucionalidade n° 3.834, ajuizada pelo então Presidente da República, Sr. Luís Inácio Lula da Silva, porquanto essa ADI tratava da mesma matéria de fundo versada neste processo, qual seja, a aferição de constitucionalidade das disposições contidas no inciso V do art. 4º da Resolução n° 9/2006, do Conselho Nacional do Ministério Público, verbis:
 (...) 
Contudo, apesar de a referida ação constitucional ter sido ajuizada no ano de 2006, o respectivo processo continua pendente de julgamento. Por esse motivo, decidi retomar o exame das presentes questões recursais, de modo a evitar delonga excessiva no processo.
PROPOSTA DE ENCAMINHAMENTO
Em face de todo o exposto, submetem-se os autos à consideração superior, propondo que:
a) a petição inominada (peça 151) da interessada seja acolhida como manifestação do exercício de faculdade/prerrogativa processual, nos termos do §4º do art. 146 do RITCU, a fim de assegurar a efetiva participação no processo e garantir a defesa dos seus interesses jurídico e econômico;
b) a inclusão deste processo na pauta de julgamento mais próxima, para julgamento definitivo acerca da questão, somente possa ser acolhida pela Ministra Relatora se atendidos, a juízo dessa autoridade, os critérios regimentais e discricionários sobre essa atividade procedimental;
c) seja indeferido o pedido de medida cautelar para suspensão/interrupção imediata do pagamento de "quintos/décimos" e/ou de "opção" (ou vantagens pessoais de natureza semelhante) aos servidores públicos do MPU, por flagrante inadequação processual quanto ao objeto, aos elementos subjetivos e aos órgãos julgadores desta representação e do RE 638115;
d) seja indeferida a medida cautelar para afastar efeito suspensivo conferido ao Pedido de Reexame interposto contra o Acórdão 3332/2015-TCU-Plenário, para determinar a imediata interrupção de qualquer forma de pagamento decorrente da incorporação de "quintos/ décimos", previstas no inciso V do art. 4° da Resolução CNMP 9/2006, aos membros do Ministério Público da União; e
e) seja dada ciência da deliberação que vier a ser proferida, bem como do relatório e voto que a fundamentarem, à interessada, representado e aos demais interessados.
É o relatório.

Carolina Sofia Ferreira Gomes Monteiro e José David Pinheiro Silvério.

Não atuou.

REPRESENTAÇÃO. PAGAMENTO, NO REGIME DE SUBSÍDIO, DE VANTAGENS PESSOAIS A MEMBROS DO MPU COM BASE NO ART. 4º, INCISO V, DA RESOLUÇÃO CNMP 9/2006. IMPOSSIBILIDADE. AFRONTA A DISPOSIÇÕES DO ART. 39, § 4º, DA CF/1988. ACÓRDÃO 3.332/2015-TCU-PLENÁRIO. INTERPOSIÇÃO DE PEDIDOS DE REEXAME. SUSPENSÃO DOS EFEITOS DA DECISÃO COMBATIDA. PETIÇÃO INOMINADA APRESENTADA PELA AGU. PEDIDO DE AFASTAMENTO DO EFEITO SUSPENSIVO, DE SORTE QUE SEJA DETERMINADA A IMEDIATA SUSPENSÃO DO PAGAMENTO DE QUINTOS/DÉCIMOS, EM FACE DO DECIDO PELO STF NO RE 638.115/CE. SOLICITAÇÃO DE INCLUSÃO DO PRESENTE PROCESSO NA PAUTA DE JULGAMENTO. CASO INDEFERIDA A DITA SOLICITAÇÃO, SEJA DETERMINADO, CAUTERLAMENTE, A IMEDIATA INTERRUPÇÃO DOS PAGAMENTOS DE QUINTOS PREVISTOS NO ART. 4º, INCISO V, DA RESOLUÇÃO CNMP 9/2006. CONHECIMENTO. INDEFERIMENTO DOS PEDIDOS VEICULADOS. IMPOSSIBILIDADE DE APLICAÇÃO DAS DISPOSIÇÕES DO RE 638.115/CE AO OBJETO DO PRESENTE PROCESSO. AUSÊNCIA DO PERIGO DA DEMORA DA SEGUNDA CAUTELAR REQUERIDA. NOTIFICAÇÃO DA AGU E ÓRGÃOS INTEGRANTES DO MPU.

REPRESENTAÇÃO (REPR)

Secretaria de Fiscalização de Pessoal (Sefip).

Em apreciação, petição da Advocacia-Geral da União (AGU) requerendo a adoção de medidas cautelares com vistas a dotar o Acórdão 3332/2015-TCU-Plenário de plena eficácia, atualmente suspenso em face da interposição de pedidos de reexame pendentes de apreciação, de sorte a suspender o pagamento das vantagens de quintos/décimos e opção a membros do Ministério Público da União (MPU) .
Cuida o presente processo, em sua origem, de representação do Ministério Público junto ao Tribunal de Contas da União (MPTCU) , com pedido de medida cautelar, acerca de suposto descumprimento do disposto no art. 39, § 4º, da Constituição Federal pelos órgãos integrantes do MPU, em razão de pagamento de valores de incorporação de "quintos", além da remuneração por subsídio, tendo por fundamento o art. 4º, inciso V, da Resolução do Conselho Nacional do Ministério Público (CNMP) 9/2006 (peça 1, p. 2-8) .
O Acórdão 3332/2015-TCU-Plenário conheceu da presente representação para, no mérito considera-la procedente. Na oportunidade, entendeu-se que o inciso V do art. 4º da Resolução CNMP 9/2006 colide com as disposições do § 4º do art. 39 da Constituição Federal, o que acarreta ausência de fundamentação para pagamentos decorrentes de sua aplicação, fixando o prazo de quinze dias para que os órgãos integrantes do Ministério Público da União (MPU) passassem a remunerar seus membros por meio de parcela única de subsídio, com determinação adicional de devolução dos valores recebidos indevidamente. 
Referido decisum foi objeto de embargos de declaração, apreciados por meio do Acórdão 1741/2016-TCU-Plenário, que, ao acolhê-los parcialmente, esclareceu, entre outros, que o cumprimento dos subitens 9.3 e 9.4 da decisão embargada pelos órgãos integrantes do MPU deve respeitar os princípios do contraditório e da ampla defesa a serem exercitados individualmente junto a seus membros.
Por meio dos Despachos de peças 103 e 124, conheci dos recursos interpostos contra o Acórdão 3332/2015-TCU-Plenário por atenderem aos requisitos de admissibilidade tratados nos arts. 32, 33 e 48, todos da Lei 8.443/1992, conferindo efeito suspensivo aos subitens 9.2, 9.3 e 9.4 do Acórdão 3332/2015-TCU-Plenário e 9.3 do Acórdão 1741/2016-TCU-Plenário. Adicionalmente, ainda mediante o Despacho de peça 124, autorizei o pedido de ingresso da AGU como parte interessada, a teor do disposto no art. 146 do RITCU.
Em Despacho de peça 155, a eminente Ministra Ana Arraes, relatora a quo - considerando que o objeto da cautelar requerida refere-se à revogação do efeito suspensivo por mim conferido a subitens do Acórdão 3332/2015-TCU-Plenário em razão dos recursos interpostos e ainda pendentes de apreciação, de minha relatoria -, encaminhou os autos ao meu gabinete para as providências cabíveis.
Com relação ao mérito dos pedidos apresentados pela AGU, a Secretaria de Fiscalização de Pessoal (Sefip) , em pronunciamento às peças 152 a 154, pugna para que seja indeferida a cautelar para a suspensão/interrupção imediata do pagamento de quintos e/ou opção, por inadequação processual quanto ao objeto, aos elementos subjetivos e aos órgãos julgadores desta representação e do RE 638.115, bem como que seja indeferida a cautelar para afastar o efeito suspensivo conferido aos pedidos de reexame interpostos contra o Acórdão 3332/2015-TCU-Plenário.
Estando os autos em meu Gabinete, a AGU aviou nova petição (peça 156) de mesmo teor daquela constante à peça 151.
Feito este necessário resumo, passo a decidir.
Conheço dos expedientes encaminhados pela AGU às peças 151 e 156, designados como petição inominada, por se tratar de assunto afeto à competência desta Corte de Contas e pelo fato de a AGU estar habilitada a atuar no feito, em razão ter sido reconhecida como parte interessada pelo Despacho de peça 124, nos termos do art. 144, § 2º, do RITCU. 
Com relação ao mérito, manifesto minha concordância, no essencial, com a instrução de mérito da Sefip (peças 152 a 154) , razão pela qual adoto os argumentos nela expendidos e transcritos no relatório precedente em minhas razões de decidir, sem prejuízo de trazer a lume as questões que reputo de maior relevo.
A AGU, em nome da União, intervém neste processo buscando a imediata cessação dos pagamentos das parcelas a título de incorporação de quintos de função e/ou opção a membros e servidores do MPU.
Para tanto, apresenta petição inominada requerendo a adoção das medidas a seguir: i)  concessão de cautelar para afastar o efeito suspensivo conferido aos pedidos de reexames interpostos contra o Acórdão 3332/2015-TCU-Plenário, para que seja dado cumprimento ao decidido pelo STF no âmbito do RE 638.115/CE; ii) seja o presente processo incluído na pauta de julgamento mais próxima, confirmando o teor da decisão recorrida; iii) subsidiariamente, caso o processo não seja incluído em pauta, seja concedida cautelar para determinar a imediata interrupção dos pagamentos das parcelas de quintos e/ou opção previstas no art. 4º, inciso V, da Resolução CNMP 9/2006.
Com relação ao primeiro pedido, argumenta a AGU que a existência de força executória da decisão proferida pelo STF quando da apreciação do RE 638.115/CE, proferido em sede de repercussão geral, permitiria que o TCU, neste processo, determinasse a imediata suspensão dos pagamentos de quintos/décimos a membros e servidores do MPU.
Referido argumento não merece acolhida.
No âmbito do RE 638.115/CE, o STF decidiu acerca da impossibilidade de incorporação de quintos para os ocupantes de função comissionada no período compreendido entre a edição da Lei 9.624/1998, de 8/4/1998, e da MP 2.225-48/2001, de 4/9/2001. Perceba-se que a decisão em foco trata de fundamentos para incorporação de quintos, especificando o período temporal de validade de exercício de função comissionada para fins de incorporação de quintos/décimos, sendo permitida até 8/4/1998.
Já o objeto da presente representação trata da avaliação da regularidade de realização de pagamentos cumulativos de vantagens pessoais, a exemplo de quintos e opção, com a remuneração mensal paga sob a forma de subsídio, dada a aparente colisão entre as disposições constantes do art. 4º, inciso V, da Resolução CNMP 9/2006 e do art. 39, § 4º, da CF/1988.
De se notar, portanto, a dissonância entre os objetos tratados na decisão do STF exarada no RE 638.115/CE e mencionada pela AGU em seus fundamentos de pedir e aquele de que cuidam os presentes autos.
Ademais, ainda surge como elemento a distinguir ambas as demandas, travadas nos âmbitos do STF e do TCU, o fato de a decisão no RE 638.115/CE alcançar a totalidade dos servidores de todos os poderes da União, englobando, inclusive, membros e servidores do MPU, enquanto que o objeto deste processo abrange apenas sobre os membros do MPU, em consonância com o restrito espectro de incidência da Resolução CNMP 9/2006.
Relativamente ao segundo pedido, de se incluir na pauta de julgamento mais próxima a apreciação deste processo, defende a AGU a necessidade de rápida consolidação das disposições que restaram decididas pelo Acórdão 3332/2015-TCU-Plenário pela célere apreciação dos recursos já interpostos, como forma de estancar eventuais pagamentos irregulares.
Assistiria razão à AGU caso sua solicitação fosse no sentido de se requerer o rápido deslinde do feito, independentemente do resultado buscado, vez que a garantia à celeridade processual é de corpo constitucional, nos termos do art. 5º, inciso LXXVIII, da CF/1988. 
Com relação ao resultado pretendido, de se salientar que o desfecho do presente processo, sujeito aos princípios do devido processo legal, do contraditório e da ampla defesa, entre outros, ainda está a depender da formação de convicção deste relator com base nas informações já colhidas e constantes dos autos, bem como dos demais ministros que integram o Plenário desta Casa.
Assim, ainda que a solicitação da Advocacia Pública fosse apenas no sentido de se dotar o presente processo de maior celeridade, como já mencionado neste voto, não se trata de um único pedido de reexame, mas de seis peças recursais interpostas pelo CNMP, PGR, MPDFT, MPT, MPM e por diversas associações representativas dos procuradores integrantes das carreiras que compõem o MPU, fato que, invariavelmente, tende a exigir um tempo mais elevado para melhor compreensão dos aspectos envolvidos em tais pagamentos, bem como para seu completo deslinde.
Aliado à elevada quantidade de recursos pendentes de apreciação, o presente feito cuida, incidentalmente, do exercício de competência por parte desta Corte de Contas relacionada à apreciação de constitucionalidade de ato praticado por gestor público, tema controverso e que vem adquirindo novos contornos no âmbito do STF.  
Certo é que, tão logo o presente processo esteja em condições de ser submetido à apreciação do Colegiado, este Relator deverá pautá-lo para julgamento, nos termos do art. 141 do RITCU.
Quanto ao terceiro pedido veiculado pela AGU, de concessão de cautelar para determinar a imediata interrupção dos pagamentos das parcelas de quintos e/ou opção previstas no art. 4º, inciso V, da Resolução CNMP 9/2006, defende a presença dos requisitos autorizativos da medida pleiteada, nos termos do art. 276 do RITCU.
Aponta que a fumaça do bom direito estaria caracterizada pelo reconhecimento da inconstitucionalidade da incorporação de quintos tanto pelo STF quanto pelo TCU e que o perigo da demora restaria consubstanciado no grave prejuízo imposto aos cofres públicos com o pagamento indevido das parcelas remuneratórias ora questionadas, caso o mérito da petição apresentada não seja reconhecido.
Aduz, por fim, a presença do perigo da demora reverso, na medida em que há potencialidade lesiva da questão em debate, diante de seu inerente "efeito multiplicador"/"efeito cascata", diante da possibilidade de concessão administrativa desses pagamentos por outros órgãos.
Entendo que a cautelar requerida deve ser indeferida.
Inexistem dúvidas acerca da presença da fumaça do bom direito a autorizar a adoção da medida pleiteada. De fato, tanto o TCU quanto o STF vêm se posicionando acerca da impossibilidade de pagamentos de parcelas de quintos e/ou opção de forma concomitante aos subsídios mensais percebidos por membros de Poder, dada as disposições encartadas no do art. 39, § 4º, da CF/1988.
Contudo entendo ausente o perigo da demora, visto não restarem devidamente caracterizados o fundado receio de grave lesão ao erário ou ao interesse público ou o risco de ineficácia da decisão, por inércia do julgador. 
É que a própria decisão que atualmente está suspensa por força dos despachos que conheceram dos pedidos de reexame autuados (peças 103 e 124) , Acórdão 3332/2015-TCU-Plenário, em seu subitem 9.4, determina que os órgãos integrantes do MPU cobrem de seus membros os valores eventualmente pagos de forma diversa ao estabelecido pelo art. 39, § 4º, da CF/1988, mesmo que tal cobrança esteja submetida ao prévio contraditório e à ampla defesa por força do disposto no subitem 9.2 do Acórdão 1741/2016-TCU-Plenário.
Nesse cenário, caso a decisão que vier a apreciar os mencionados recursos seja favorável à União, mantendo-se incólume o acórdão vergastado, os valores pagos de forma indevida aos membros do MPU deverão ser devolvidos aos cofres públicos desde a época da prolação do decisum recorrido.
Em adição, de se mencionar, conforme registrado pela Sefip, a existência de óbice processual a impedir a concessão da cautelar requerida, "inaudita altera partes, pois ao julgar os embargos de declaração interpostos nestes autos pelos órgãos do MPU e associações respectivas dos seus ramos, o Acórdão 1741/2016-TCU-Plenário, da relatoria da Ministra Ana Arraes, no item 9.2 (peça 72) , esclareceu aos embargantes que as medidas determinadas pelos itens 9.3 e 9.4 do Acórdão 3332/2015-TCU-Plenário devem ser adotadas após ser assegurado, a cada membro do Ministério Público interessado, o exercício do contraditório e da ampla defesa e de ser comprovada a inexistência de situações individuais que impeçam sua efetivação".
Ante o exposto, entendo que não se deve dar provimento às medidas cautelares requeridas pela AGU nas petições às peças 151 e 156.
Com essas considerações, VOTO para que o Tribunal aprove a minuta de Acórdão que ora submeto à consideração deste Colegiado.
TCU, Sala das Sessões Ministro Luciano Brandão Alves de Souza, em 28 de agosto de 2019.
Ministro VITAL DO RÊGO 
Relator